【裁判字號】    97,交聲,3113
【裁判日期】    971216
【裁判案由】    交管條例聲異
【裁判全文】
臺灣板橋地方法院交通事件裁定        97年度交聲字第3113號
原處分機關  交通部公路總局臺北區監理所板橋監理站
異  議  人
即受處分人  甲○○  61歲民.
上列受處分人因違反道路交通管理處罰條例案件，對於交通部公
路總局臺北區監理所板橋監理站中華民國97年11月7 日所為之板
監裁字裁41－C00000000 號處分（原舉發通知單：北縣警交字第
C00000000 號），聲明異議，本院裁定如下：
    主  文
原處分撤銷。
    理  由
一、原處分意旨以：異議人即受處分人甲○○於民國（下同）96
    年9 月10日23時3 分許，騎乘車號：GGT－586號普通重機車
    ，行經臺北縣樹林市○○路100 號巷口，因有「駕車行經有
    燈光號誌管制之交岔路口闖紅燈」之違規，為在場執勤之臺
    北縣政府警察局樹林分局三多派出所員警發現並予以攔停，
    經警認為異議人有違反道路交通管理處罰條例第53條第1 項
    規定之情形，同日填製臺北縣政府警察局北縣警交字第C000
    00000 號舉發違反道路交通管理事件通知單（下稱舉發單）
    舉發，由異議人當場簽名收受之，該舉發單亦載明本件應到
    案日期為96年9 月25日前，應到案處所係交通部公路總局臺
    北區監理所板橋監理站（即原處分機關，以下所述者均同）
    。前開交通違規案經移送原處分機關，異議人並未依限到案
    辦理，經原處分機關於97年11月7 日逕行裁決異議人罰鍰新
    臺幣（下同）4 千5 百元，並依同條例第63條第1 項第3 款
    記違規點數3 點之處分。
二、異議意旨略謂：異議人於9 月10日晚間9 時多路過樹新路與
    中正孔道（井字型）時，逢員警臨檢，當時異議人在燈號轉
    換時已越過紅燈停止線，只得繼續行駛，員警則在紅燈停止
    線數十米外電線桿旁停放二部車之間攔下異議人。當時夜間
    視線不佳，員警查看證件須使用手電筒，且攔停位置不在紅
    燈停止線近處，孔道內亦無照明燈，員警如何準確判斷異議
    人闖紅燈？況且員警在數十米外地點，以肉眼觀察有無駕駛
    人違規，容易受上下行車燈光、車輛移動、天候變化以及人
    為因素等影響而作出不可靠的判定，是否可提出客觀、精準
    的事證證明，以令異議人信服等語。
三、經查：
(一)、按道路交通管理處罰條例所規定罰鍰、吊扣（銷）駕駛執照
    或汽（機）車牌照等處罰，係交通監理主管機關基於行政機
    關地位，對行為人違反秩序行為之裁罰性行政處分（司法院
    大法官釋字第418 號解釋理由書參照），質言之，此係行政
    機關（交通監理主管機關）就行為人違反該條例規定行政法
    上義務之特定具體事件（交通違規）所為之行政行為，且對
    外直接發生公法上之法律效果。故交通違規裁罰處分，既為
    行政罰之一種，且具有行政處分性質，是以，監理機關對行
    為人之交通違規予以裁罰，應依行政罰法第1 條前段規定適
    用行政罰法。又按違反行政法上義務之行為非出於故意或過
    失者，不予處罰，行政罰法第7 條定有明文。準此，在具體
    行政事件中，行政法上之行為義務人有無因故意或過失而違
    反行政法上義務之行為，其事實應憑證據認定；反之，無證
    據即不得推論行為人已有違反行政法上義務，令其受行政罰
    。
(二)、本件原處分機關以異議人有首開所述「駕車行經有燈光號志
    管制之交岔路口闖紅燈」違規情事，依道路交通管理處罰條
    例第53條第1 項規定，掣開裁決書裁決，處異議人罰鍰4 千
    5 百元，且依同條例第63條第1 項第3 款並記違規點數3 點
    。然而，細究之原處分機關作出如上裁罰所據事證，僅有該
    舉發單移送聯影本1 紙可憑，此觀諸原處分機關移請本院辦
    理旨揭聲明異議全案卷證，甚明。又依本件舉發單移送聯影
    本所示，固得知悉異議人有於「收受通知聯者簽章」欄內簽
    名收受情事，惟異議人對於本件經警舉發闖紅燈違規事實一
    節，既已見有質疑，原處分機關自宜向舉發機關再行查證有
    關本案交通違規舉發歷程暨所憑事證，以實其認定受處分人
    確有旨開闖紅燈違規行為之言。從而，綜觀全案卷證，本院
    未見有何違規事證在卷足稽，則原處分機關所為裁罰，尚有
    認定違規事實不依證據之違誤。準此，原處分機關就本案違
    規時間、地點、事實及行為人認定等重要事項，其所憑事證
    仍屬闕漏，復未見有何詳查確切事實真偽，並予適切說明之
    舉措，是受處分人如上為警舉發闖紅燈之違規事實，仍屬有
    疑。原處分機關就該應受行政裁罰之事實認定，既有未憑證
    據而為裁處此一違法情形存在，原處分自難以維持。綜前所
    論，本件原處分機關所為旨揭交通裁決，存有如上不依證據
    認定事實之重大明顯疵議，應由本院裁定將原處分撤銷，並
    諭由原處分機關查明後，依法另為妥適處理。
(三)、至異議人甲○○聲明前開不服意旨，係就其有無本案舉發「
    駕車行經有燈光號誌管制之交岔路口闖紅燈」違規行為之認
    定，提出實體方面爭執，惟本件原處分既查有上揭不依證據
    認定事實之重大明顯瑕疵，應由本院依法予以撤銷，已如前
    所述，則異議人不服首述舉發交通違規認定提出辯解，於本
    件裁定不生影響，毋庸一一審論，附此敘明。
四、據上論斷，應依道路交通案件處理辦法第20條，裁定如主文
    。
中    華    民    國    97    年    12    月    16    日
                        交通法庭法  官  黎錦福
上列正本證明與原本無異。
如不服本裁定，應於裁定送達後5 日內敘明抗告理由，向本院提
出抗告狀。
                                書記官  蔡麗春
中    華    民    國    97    年    12    月    16    日


司法院資訊處製作；財團法人民間司法改革基金會備份。
